臺灣高雄地方法院民事判決　　　　　　 99年度重訴字第341號
原　　　告　陳怡君
訴訟代理人　林秀妤
被　　　告　王衍雄
上列當事人間因公共危險等案件（99年度交訴字第56號），原告
提起刑事附帶民事訴訟請求損害賠償（99年度交附字第52號），
經刑事庭裁定移送審理，本院民國100 年1 月25日言詞辯論終結
，判決如下：
    主      文
被告應給付原告新台幣柒拾萬伍仟伍佰參拾陸元，及自民國一百
年一月十三日起至清償日止，按週年利率百分之五計算之利息。
原告其餘之訴駁回。
訴訟費用由被告負擔十分之一，餘由原告負擔。
本判決第一項於原告以新台幣貳拾參萬伍仟元為被告供擔保後得
假執行。
原告其餘假執行之聲請駁回。
    事實及理由
一、被告經合法通知，無正當理由未於最後言詞辯論期日到場，
    核無民事訴訟法第386 條所列各款情形，爰依原告之聲請，
    由其一造辯論而為判決。
二、原告主張：被告於民國98年7 月27日凌晨1 時50分許，駕駛
    車號5655-JN 號自用小客車，沿高雄縣鳳山市鎮○○街由南
    往北方向行駛，於行經該路段與善政街無號誌之交岔路口時
    ，疏未注意車前狀況及減速慢行之規定，適原告騎乘車號YD
    3-206 號重型機車搭載訴外人廖秋惠，沿高雄縣鳳山市○○
    街由西往東方向行駛至該交岔路口，致被告以其正前方車頭
    撞擊原告所騎乘之機車後，原告人車倒地而受有頭部外傷併
    臉部挫傷撕裂傷（左顳葉1 公分、下巴2 公分）、下頷撕裂
    傷3 ×1 公分、腰部受傷併脊髓損害、下肢癱瘓等傷害。原
    告因被告上開過失行為受傷，被告自應負侵權行為損害賠償
    責任，而原告因本件車禍受傷而支出醫療費用及自行購買醫
    療用品之費用共新台幣（下同）57,324元（原請求91,824元
    ，於審理中減縮為請求57,324元，但不更正聲明之總金額，
    請求由法院逕為判決），看護費用30,000元，並預估後續醫
    療費用為50,000元（於審理中撤回，但不更正聲明之總金額
    ，由法院逕為判決），且原告因本件車禍而減少勞動能力比
    例為69 .21％，原告至法定退休年齡65歲尚有36年之工作年
    限，而原告於本件車禍前每月所得20,500元，故依霍夫曼式
    扣除中間利息後，原告減少勞動能力之損失共6,191,127 元
    ，另原告因本件車禍後雙腳無法正常活動，打消與男友結婚
    念頭，並有輕生之念，身心遭受相當重大之痛苦，請求被告
    賠償精神慰撫金1,000,000 元，爰依侵權行為之法律關係提
    起本訴等語。並聲明：被告應給付原告7,362,951 元，及自
    起訴狀繕本送達之翌日起至清償日止，按年利率5%計算之利
    息；並願供擔保，請准宣告假執行。
三、被告未於辯論期日到庭，亦未提出任何書狀作任何聲明或陳
    述，在上刑事案件偵審中則自白其有上開過失行為。
四、得認為屬實之事項及爭點：
（一）得認為屬實之事項：
  １、被告於98年7 月27日凌晨1 時50分許，駕駛車號5655-JN
      號自用小客車，沿高雄縣鳳山市鎮○○街由南往北方向行
      駛，於行經該路段與善政街無號誌之交岔路口時，疏未注
      意車前狀況及減速慢行之規定，適原告騎乘車號YD3-206
      號重型機車搭載訴外人廖秋惠，沿高雄縣鳳山市○○街由
      西往東方向行駛至該交岔路口，被告未減速慢行並注意車
      前狀況，而以其正前方車頭撞擊原告所騎乘之機車，致原
      告人車倒地而受有頭部外傷併臉部挫傷撕裂傷（左顳葉1
      公分、下巴2公分）、下頷撕裂傷3×1公分、腰部受傷併
      脊髓損害、下肢癱瘓等傷害。被告因本件車禍經本院刑事
      庭以99年度交訴第56號判決判處過失致重傷罪及肇事逃逸
      罪、有期徒刑6 月及1 年，應執行有期徒刑1 年4 月在案
      ，有上開判決（卷第39-1頁）及刑事卷宗在卷可稽。
  ２、原告已領取汽車強制責任險理賠金619,864 元。有國泰世
      紀產物保險股有限公司函在卷可稽（卷第53頁）。
（二）爭點：
  １、原告就本件車禍事故之發生是否與有過失？被告之過失責
      任比例為何？
  ２、原告所得請求賠償之金額為何？
五、原告就本件車禍事故之發生是否與有過失？被告之過失責任
    比例為何？
    按「駕駛人應注意車前狀況，並隨時採取必要之安全措施。
    」；「行車速度，依速限標誌或標線之規定... 。」；「汽
    車行駛至交岔路口，其行進、轉彎，應依下列規定：... 二
    、行至無號誌或號誌故障而無交通指揮人員指揮之交岔路口
    ，... ，左方車應暫停讓右方車先行。... 」，道路交通安
    全規則第94條第3 項、第93條第1 項、第102 條第1 項第2
    款定有明文。經查，上開交岔路口之時速限制為40公里，有
    道路交通事故調查報告表（警卷第10頁）在刑事卷可稽，而
    被告於上開刑事案件之警訊詢問時（警卷第3 頁）自承其當
    時之時速為60公里，而有超速行駛之過失；兩造於行經上開
    無號誌之交岔路口時，均未注車前狀況採取必要之安全措施
    ，以致於發生本件車禍，均有此部份之過失；又原告另有疏
    未注意左方車應讓右方車先行之過失；又本件車禍經送臺灣
    省高屏澎地區車輛行車事故鑑定委員會鑑定結果，亦認原告
    駕駛重機車行經上開無號誌交岔路口，左方車未讓右方車先
    行，與被告駕駛小客車行經上開無號誌交岔路口時，嚴重超
    速行駛未注車前狀況，並採取必要之安全措施，均同為肇事
    原因，有臺灣省高屏澎地區車輛行車事故鑑定委員會99年3
    月26日高屏澎區9901455 號函檢附之鑑定書在上開刑事卷可
    稽（刑事一審卷第24頁），依兩造之上開過失情形，本院認
    被告就本件車禍應負50 %之過失責任，原告亦應負50% 之過
    失責任。
六、原告得請求賠償之金額為若干？
（一）按「因故意或過失，不法侵害他人之權利者，負損害賠償
      責任。」；「汽車、機車或其他非依軌道行駛之動力車輛
      ，在使用中加損害於他人者，駕駛人應賠償因此所生之損
      害。但於防止損害之發生，已盡相當之注意者，不在此限
      。」；「不法侵害他人之身體或健康者，對於被害人因此
      喪失或減少勞動能力或增加生活上之需要時，應負損害賠
      償責任。」；「不法侵害他人之身體、健康、名譽、自由
      、信用、隱私、貞操，或不法侵害其他人格法益而情節重
      大者，被害人雖非財產上之損害，亦得請求賠償相當之金
      額。」，民法第184 條第1 項前段、第191 條之2 、第
      193 條第1 項、第195 條第1 項前段分別定有明文。被告
      駕車過失肇事致原告受有上開傷害之事實屬實，業如前述
      ，原告自得依上開規定請求被告賠償其因此所受之財產上
      及非財產上損害。
（二）原告所得請求之各項賠償金額：
  １、原告請求醫療費用及自行購買醫療用品之費用共57,324元
      部份，業據其提出私立高雄醫學大學附設中和紀念醫院、
      高雄長庚紀念醫院、國軍高雄總醫院、黃骨外科診所、全
      家福牙醫診等之醫療費用收據及自行購買醫療用品之收據
      為證（99年度交附字第52號卷第33-53 頁），足認屬實
      ，應予准許。
  ２、看護費用部份：
      原告支出看護費用30,000元，業據其出收據為證（99年度
      交附字第52號卷第54頁）。而就原告所需之看護期間，經
      本院函詢國軍高雄總醫院後，該院函覆稱原告住院21日，
      出院後需專人看護約3 、4 周，有該院函在卷可稽（卷第
      29頁），依上開函文所示原告所需之看護期間應超過30日
      ，故其此部份之請求，為有理由，應予准許。
  ３、工作損失部份：
      原告之每月薪資所得為20,500元，有僱主陳韻安出具之證
      明書在卷可稽（99年度交附字第52號卷第11頁），堪認屬
      實，依此計算其每年之薪資所得為246,000 元，而就原告
      所減少之勞動能力比例，經本院函詢高雄長庚紀念醫院後
      ，該院函覆稱減損程度比例約為30% ，有該院函在卷可稽
      （卷第30頁），故原告主張其減少勞動能力比例為69 .21
      ％，即不足採，依此計算，其每年所受損之薪資所得為
      73,800元。又原告為70年4 月22日生，於本件車禍發生之
      98年7 月22日時為28.25 歲，距法定65歲之退休年齡尚有
      36.75 年，則依上開標準，以霍夫曼計算式扣除中間法定
      利息後，原告得請求被告賠償之工作損失應為1,563,476
      元【其計算式如下：年別5%複式霍夫曼計算法（第一年不
      扣除中間利息），其計算式為：[73800*20.0000000 （此
      為36年之霍夫曼係數）+73800*0.75*（21.00000000-00.0
      000000）]=0000000 （小數點以下四捨五入）】，其此部
      份之請求，為有理由，應予准許，至其逾範圍之請求，為
      無理由，不應准許。
  ４、精神慰撫金部份：
      按，精神慰撫金金額之酌定，除被害人所受之傷害程度外
      ，尚應審酌兩造之身份地位、學識經歷、財產狀況、痛苦
      程度等情節而定之。本件原告所受之傷勢為頭部外傷併臉
      部挫傷撕裂傷（左顳葉1 公分、下巴2 公分）、下頷撕裂
      傷3 ×1 公分、腰部受傷併脊髓損害、下肢癱瘓等之傷害
      ，其傷勢甚重，精神上自受有極大之痛苦；又原告為高職
      畢業，從事賣檳榔之工作，名下無不動產；被告為高職畢
      業，為臨時工，名下有不動產1 筆等情，業據兩造在本院
      及刑事案件偵審中陳明在卷，並有兩造之稅務電子閘門財
      產所得調件明細表（卷第11頁以下）在卷可稽，本院審酌
      上開兩造之上開身分、地位、經濟能力，及原告所受之精
      神痛苦程度等一切情狀，認原告請求賠償精神慰撫金
      1,000,000 元，尚屬合理適當，應予准許。
  ５、綜上各項金額，原告得請求被告賠償之金額共為2,650,80
      0 元。
（三）再按，損害之發生或擴大，被害人與有過失者，法院得減
      輕賠償金額或免除之，民法第217 條第1 項定有明文；又
      損害之發生或擴大，被害人與有過失者，法院對於酌減賠
      償金額至何程度抑或完全免除，雖有裁量之自由，但應斟
      酌雙方原因力之強弱與過失之輕重以定之；另，民法第19
      2 條、第194 條，係間接被害人得請求損害賠償之規定，
      自理論言，雖係固有之權利，然其權利係基於侵權行為之
      規定而發生，自不能不負擔直接被害人之過失，倘直接被
      害人於損害之發生或擴大與有過失時，依公平之原則，亦
      應有民法第217 條過失相抵規定之適用，有最高法院54年
      度台上字第2433號判例及73年台再字第182 號判例之要旨
      可資參照。查，本件車禍事故之發生兩造各應負50 %之過
      失責任，業見前述，故本件應減輕被告50% 之賠償責任始
      為公允。準此，依上述過失相抵之規定，原告得請求被告
      賠償之金額應為1,325,400 元（計算式：0000000 ×50%
      ＝0000000 ）。
（六）末按「保險人依本法規定所為之保險給付，視為被保險人
      損害賠償金額之一部分；被保險人受賠償請求時，得扣除
      之。」，強制汽車責任保險法第32條定有明文。原告已領
      取汽車強制責任保險理賠619,864 元，業見前述。則原告
      得請求被告賠償之金額，於扣除已領取之強制汽車責任保
      險賠償金額後，原告得請求被告賠償之金額應為705,536
      元。
七、綜上所述，原告依侵權行為法律關係請求之上開金額，於70
    5,536 元，及自起訴狀繕本送達翌日之100 年1 月13日起至
    清償日止，按週年利率5%計算之利息部份，為有理由，應予
    准許；至於原告逾此部分之請求，為無理由，應予駁回。
八、本判決主文第1 項就原告勝訴部份，原告陳明願供擔保，聲
    請宣告假執行，經核並無不合，爰酌定相當之擔保金額併予
    宣告之。至於原告其餘假執行之聲請，因訴之駁回而失所依
    附，不應准許，應併予駁回。
九、訴訟費用負擔之依據：民事訴訟法第79條。
中    華    民    國   100    年    2     月    25    日
                  民事第四庭  法  官  郭文通
正本係照原本作成。
如對本判決上訴，須於判決送達後20日內向本院提出上訴狀。如
委任律師提起上訴者，應一併繳納上訴審裁判費。
中    華    民    國   100    年    2     月    25    日
                              書記官  黃琬婷